【裁判字號】    98,上訴,962
【裁判日期】    981210
【裁判案由】    毒品危害防制條例
【裁判全文】
臺灣高等法院臺南分院刑事判決         98年度上訴字第962號
上  訴  人  臺灣臺南地方法院檢察署檢察官
被      告  丁○○
                      10
選任辯護人  江信賢律師
            曾靖雯律師
            蕭立俊律師
上列上訴人因被告違反毒品危害防制條例案件，不服臺灣台南地
方法院98年度訴字第464號中華民國98年7月29日第一審判決（起
訴案號：臺灣台南地方法院檢察署98年度偵字第1978號，移請併
案審理案號：同署98年度偵字第7438、7448號），提起上訴，本
院判決如下：
    主  文
上訴駁回。
    理  由
一、公訴意旨略以：被告丁○○與同案被告丙○○、乙○○共同
    基於販賣安非他命以營利之犯意聯絡，由丙○○販入第二級
    毒品安非他命後，被告丁○○於97年11月間，與丙○○在丙○○臺南市安平區○○○街460巷60號住處或臺南市東區「
    納多利汽車旅館」，共同以電子磅秤秤重分裝安非他命2次
    ，而欲購買毒品之人，撥打丙○○所持用之門號0000000000
    號行動電話，確定購買之安非他命價格及交易地點後，由丙○○或乙○○將安非他命送至交易地點予購買毒品之人（非
    本件起訴書所載同案被告丙○○、乙○○之販賣範圍）。因
    認被告丁○○係犯毒品危害防制條例第4條第2項、刑法第30
    條之幫助販賣第二級毒品安非他命罪。
二、按犯罪事實，應依證據認定之，無證據不得認定犯罪事實，
    又不能證明被告犯罪者，應諭知無罪之判決，刑事訴訟法第
    154條第2項、第301條第1項分別定有明文。
三、公訴意旨認被告丁○○涉有幫助販賣第二級毒品安非他命罪
    嫌，係以證人即同案被告丙○○、乙○○於警詢、偵訊時之
    供述及證述；被告丁○○98年2月3日於偵訊時之供述；證人
    陳怡婷、洪卿惠、陳奕得、吳卓翰、甲○○、洪宥成、陳憶
    萍於警詢、偵訊中之證述；陳怡婷、陳奕得、吳卓翰、甲○○、洪宥成、陳憶萍指認犯罪嫌疑人紀錄表；證人陳怡婷、
    陳奕得、吳卓翰、甲○○、洪宥成、陳憶萍通訊監察書及通
    訊監察譯文；行動電話0000000000號與0000000000號通訊監
    察譯文（偵Ａ卷第88頁至第100頁）；以及扣案之第二級毒
    品安非他命晶體62包、電子磅秤2臺、門號0000000000號行
    動電話1支等物為其論據。訊據被告丁○○固供承忘記在何
    處，曾2次幫丙○○分裝毒品安非他命，然堅決否認有何幫
    助丙○○販賣毒品安非他命之犯行，辯稱：伊不知道幫丙○○所分裝之毒品，丙○○是用來販賣的等語；被告丁○○之
    辯護人則提出辯護稱：被告雖然有幫忙分裝的行為，而有引
    人起疑的地方，惟原起訴書所載的事實並沒有記載有關「阿
    林仔」、「韓仔」，如果正犯的犯罪行為沒有成立，那幫助
    犯也不可能成立，檢察官起訴的時間是特定在九十七年十一
    月間，惟這段期間與阿林仔、韓仔並沒有關係，證人丙○○
    也不記得被告幫忙分裝的時候是供自己吸食還是拿去販賣，
    丙○○販賣了四十多次，他也不記得丁○○幫忙分裝的情形
    ，而且甲○○也供述並不認識丁○○，再從本案的相關人證
    都供述不認識丁○○，原審檢察官應該是從監聽譯文去查證
    有關「阿林仔」、「韓仔」等人的資料，原檢察官起訴的相
    關資料並不充足，請求駁回檢察官之上訴等語。
四、經查：
甲、程序方面：
    本件卷附之供述及非供述證據，被告丁○○及其辯護人於本
    院準備程序中，均表示同意有證據能力（見本院卷55頁），
    且本院審酌各該證據作成之情況，並無程序違法或有何意思
    不自由情形，復經原審及本院於審判期日就上開證據依法進
    行提示、調查、辯論，故依刑事訴訟法第159條之5第1項規
    定，認有證據能力，合先敘明。
乙、實體方面：
  (一)按幫助犯係從屬於正犯而成立，以正犯已經犯罪為前提要件
    ，故幫助犯並非其幫助行為一經完成，即成立犯罪，必其幫
    助行為或其影響力持續至正犯實施犯罪始行成立；幫助犯無
    獨立性，係從屬於正犯而成立，如無他人犯罪行為之存在，
    幫助犯即無由成立。（參照最高法院96年度台非字第312號
    、83年度台上字第1747號判決）。
  (二)檢察官上訴意旨略以：檢察官於原審審理本案初期，雖曾表
    示無法確定被告丁○○幫助販毒之正犯行為時間為何，然檢
    察官為進一步確認上開正犯犯行之時間，遂請求原審傳訊證
    人丙○○出庭作證，且證人丙○○於原審審理時，具結證稱
    ：我請丁○○幫忙分裝毒品後，有拿毒品去販賣給甲○○；
    那次是由我去送毒品給甲○○；所謂賣給甲○○，應該就是
    附表所載之時間（指原審判決書附表1所載編號9，即由丙○○於97年11月20日，自行在丙○○住處附近巷子，販售第二
    級毒品安非他命予甲○○之犯行）等語，是足認證人丙○○
    經交互詰問後，指稱被告丁○○於97年11月間幫忙分裝毒品
    後，於97年11月20日，由丙○○販售該次分裝毒品予甲○○
    ，而原審已就共同被告丙○○之該次犯行論罪科刑（見原審
    判決書附表1所載編號9），卻又論斷被告丁○○所幫助之正
    犯行為不存在，而為無罪之諭知，互有矛盾。又被告丁○○
    與證人丙○○於偵、審時均陳稱：丁○○幫忙分裝毒品時，
    渠等為男女朋友關係等語，且該2人亦稱彼此並無任何嫌隙
    ，故證人丙○○於原審時所為上開之證詞，應非虛假。是以
    原審漏未審酌證人丙○○之上開證詞，遽為被告丁○○無罪
    之判決，應有違誤云云。惟查：
  (1)被告丁○○於原審準備程序供稱：我承認有於97年11月間在
    臺南市安平區○○○街460巷60號及臺南市東區「納多利汽
    車旅館」，2次幫丙○○分裝毒品安非他命，然否認有幫助
    丙○○販賣毒品安非他命等語（詳原審卷第120頁）；於原
    審審理程序供稱：當初是基於男女朋友關係，丙○○有在吸
    食，我就幫他分裝。但是我真的不知道分裝的毒品是丙○○
    要拿去販賣的等語（詳原審卷第157、170、171頁）。足認
    被告丁○○於原審並未供認有何幫助丙○○販賣毒品安非他
    命之犯行。
  (2)證人丙○○於原審具結證稱：我購買毒品之後，有的自己吃
    ，有的拿去販賣。丁○○知道我有施用安非他命。應該是都
    在97年11月間，丁○○幫我分裝過二次毒品，每次各分裝大
    概是1包，我拿去賣，丁○○她不知道。丁○○分裝的兩次
    毒品不是都賣給甲○○，賣給甲○○的那次，是我去送毒品
    的，那次應該是在附表所載之時間內，但不太清楚是哪次等
    語（詳原審卷第154、156、157頁）；又稱：「（97年11月
    間賣給甲○○的毒品，是你自己分裝還是丁○○幫你分裝？
    ）我自己分裝的。」等語（詳原審卷第153頁）。足認證人
    丙○○於原審並未指證被告丁○○明知丙○○有在販賣毒品
    安非他命，仍基於幫助販賣之意思而幫忙分裝毒品之情，彰
    彰明甚。又證人丙○○於本院具結證稱：好像有請丁○○分
    裝安非他命一、二次，她應該不曉得我有在販賣安非他命等
    語（詳本院卷第90頁）；證人甲○○於本院具結證稱：我購
    買安非他命都是打電話給丙○○，由丙○○送交毒品給我，
    我將錢交給丙○○等語（詳本院卷第91、92頁）。足認證人
    丙○○與甲○○於本院亦未指證被告丁○○明知丙○○有在
    販賣毒品安非他命，仍基於幫助販賣之意思而幫忙分裝毒品
    之情，亦堪認定。
  (3)檢察官於原審準備程序中已稱：被告丁○○犯罪時間並不是
    包含在今日檢察官更正之附表裡面，特定為97年11月間等語
    （詳原審卷第119頁背面）；於審理程序交互詰問證人丙○○過程中稱：「（檢察官本件就被告丁○○之起訴犯罪時間
    ，是否為上次準備程序所述為97年11月間？）是的。」、於
    【交互詰問完畢後】並稱「（關於被告丁○○被訴部分之犯
    罪事實，是以檢察官前次準備程序所確認之97年11月間起於
    起訴書附表【以外】有兩次分裝毒品進而幫助或共同販賣，
    有無意見？）沒有意見。」等語（詳原審卷第153、156頁背
    面），申言之，本件檢察官起訴被告丁○○幫助販賣第二級
    毒品安非他命犯行為：97年11月間2次分裝第二級毒品安非
    他命後，由丙○○或乙○○將被告丁○○所分裝之毒品販賣
    予購買毒品之人，而丙○○與乙○○販賣出售之犯行，並不
    包含在本件檢察官起訴書附表所載之各次販賣行為內一情，
    業經公訴檢察官確認在卷，有如上述，是檢察官上訴意旨顯
    有誤會。另檢察官並未具體指明被告丁○○於97年11月間分
    裝之第二級毒品安非他命，經丙○○或乙○○於何時、何地
    出售予何人，換言之，即被告丁○○所幫助之正犯犯罪事實
    並不存在，揆諸前揭幫助犯從屬性之說明，即難論以被告丁○○為丙○○、乙○○販賣安非他命之幫助犯。
  (4)雖被告丁○○於偵訊時供承會依丙○○指示，轉告乙○○欲
    購買安非他命者之地點、數量，或由被告丁○○交付安非他
    命予乙○○，讓乙○○前往約定地點交付毒品，或由被告丁○○幫丙○○送毒品安非他命予購毒者，而其購買毒品者有
    綽號「韓仔」、「阿林仔」等人（見偵Ａ卷第114至116頁）
    ，且依卷附丙○○持用之門號0000000000號手機之98年1月6
    日通聯譯文顯示，亦有疑似丙○○、乙○○販賣安非他命予
    「韓仔」之通聯紀錄（見偵Ａ卷第94頁），然即便可因此認
    定被告丁○○係幫助丙○○、乙○○販賣第二級毒品安非他
    命予「韓仔」或「阿林仔」，亦無證據證明丙○○、乙○○
    販賣予「韓仔」或「阿林仔」之安非他命，即為被告丁○○
    於97年11月間2次分裝之安非他命，況丙○○、乙○○是否
    確有販賣安非他命予「韓仔」或「阿林仔」之犯行，亦未經
    檢察官偵查、起訴，亦非檢察官本件起訴之範圍，故縱認被
    告丁○○此部分確實涉犯與丙○○、乙○○共同販賣或幫助
    販賣第二級毒品安非他命犯行，亦非在本件檢察官起訴範圍
    內，而難論以被告丁○○共同販賣或幫助販賣安非他命犯行
    。（至於同案被告丙○○、乙○○所犯販賣第二級毒品罪【
    最輕本刑有期徒刑7年】，原審判決依修正後毒品危害防制
    條例第17條第2項規定減輕其刑，詎於附表主刑欄，竟均科
    處有期徒刑3年2月，尚有違誤，併此指明）
五、綜上，被告丁○○堅決否認有幫助販賣第二級毒品安非他命
    之犯行，本件經調查證據之結果，應認公訴人所起訴之事實
    ，仍存有合理之懷疑而無從使本院獲致被告丁○○有幫助販
    賣安非他命犯行之確信，是被告丁○○上開所辯，尚非不可
    採。此外，又查無其他積極之證據足認被告丁○○於97年11
    月間2次分裝之毒品安非他命業經丙○○、乙○○販出，衡
    諸前揭幫助犯應從屬於正犯而存在為前提之說明，本院自無
    從論處被告丁○○幫助販賣第二級毒品安非他命罪，應認不
    能證明被告丁○○犯罪，依法即應為被告丁○○無罪判決之
    諭知。從而，原審以不能證明被告丁○○犯罪，而諭知被告
    無罪，並無違誤，公訴人上訴指摘原判決不當，為無理由，
    應予駁回。（至被告丁○○是否另成立與丙○○、乙○○共
    同或幫助丙○○、乙○○販賣第二級毒品予「韓仔」或「阿
    林仔」之犯行，應由檢察官另行偵查處理，附此敘明。）
據上論斷，應依刑事訴訟法第368條，判決如主文。
本案經檢察官范文豪到庭執行職務。
中    華    民    國    98    年    12    月    10    日
                  刑事第一庭    審判長法  官  黃崑宗
                                      法  官  蔡長林
                                      法  官  陳顯榮
以上正本證明與原本無異。
檢察官如不服本判決應於收受本判決後十日內向本院提出上訴書
，其未敘述上訴理由者並得於提起上訴後十日內向本院補提理由
書。
                                      書記官  劉岳文
中    華    民    國    98    年    12    月    10    日


司法院資訊處製作；財團法人民間司法改革基金會備份。
